臺灣板橋地方法院刑事判決　　　　　95年度交簡上字第120 號
上　訴　人　台灣板橋地方法院檢察署檢察官
被　　　告　丙○○
上列上訴人因被告過失傷害案件，不服本院95年度交簡字第543
號中華民國95年6 月30日第一審判決（聲請簡易判決處刑案號：
台灣板橋地方法院檢察署95年度偵字第8016號），提起上訴，本
院判決如下：
    主      文
原判決撤銷。
丙○○從事業務之人，因業務上之過失傷害人，處有期徒刑參月
，如易科罰金，以銀元參佰元折算壹日，減為有期徒刑壹月又拾
伍日，如易科罰金，以銀元參佰元折算壹日。
    事      實
一、丙○○以駕駛計程車為業，為從事駕駛業務之人，明知其大
    貨車職業駕駛執照業經註銷，竟於民國94年8 月3 日中午12
    時40分許，無照駕駛車號３８６－ＣＤ號營業小客車，沿台
    北縣蘆洲市○○路由西往東方向行駛，途經設有閃光黃燈號
    誌（故障）之長樂路、光榮路交岔路口時，本應注意減速接
    近，注意安全，小心通過，而依當時天候晴、日間自然光線
    、路面無缺陷，並無不能注意之情事，竟疏未注意減速即貿
    然前行穿越路口，適有甲○○騎乘車號ＥＤＤ─８７９號輕
    型機車搭載乙○○，沿蘆洲市○○路由北往南方向直行，於
    行經設有閃光紅燈號誌（正常運作）之該交岔路口時，亦疏
    未注意支道車應暫停讓幹道車先行即貿然穿越路口，致煞避
    不及，與蘇車左前保險桿發生撞擊，人車倒地，甲○○因此
    受有腹部鈍傷、右側肢多處挫擦傷、頭痛、頸椎第六節輕度
    滑落、前庭功能失調等傷害；乙○○則受有背部及右下肢擦
    傷等傷害。丙○○於肇事後，由路人報警，在有偵查犯罪權
    限之公務員查知前，停留現場並主動向到場處理交通事故之
    警員承認其為肇事者，而自首接受裁判。
二、案經甲○○、乙○○訴由台北縣政府警察局蘆洲分局報告台
    灣板橋地方法院檢察署檢察官偵查後聲請簡易判決處刑。
    理      由
一、本案被告丙○○所犯係死刑、無期徒刑、最輕本刑為三年以
    上有期徒刑以外之罪，且非高等法院管轄之第一審案件，其
    於準備程序中就被訴事實為有罪之陳述，經本院告知簡式審
    判程序之旨，並聽取公訴人、被告之意見後，經合議庭裁定
    改行簡式審判程序，合先敘明。
二、上揭事實，業據被告丙○○於本院審理時坦承不諱，並經證
    人甲○○、乙○○等人於警詢及偵查時證述屬實，復有現場
    照片、道路交通事故現場圖等件在卷足憑（見偵卷第22-32
    頁）。按汽車行駛至交岔路口，其行進應遵守燈光號誌或交
    通指揮人員之指揮；又幹道應設置閃光黃燈，支道應設置閃
    光紅燈，閃光黃燈表示「警告」，車輛應減速接近，注意安
    全，小心通過，閃光紅燈表示「停車再開」，車輛應減速接
    近，先停止於交岔路口前，讓幹道車優先通行後認為安全時
    ，方得續行，道路交通安全規則第102 條第1 項第1 款、道
    路交通標誌標線號誌設置規則第224 條第3 款、第211 條第
    1 項第1 款、第2 款分別定有明文，本件被告駕駛汽車，自
    應遵守此等規定，雖該路段閃光黃燈號誌故障，惟該路段既
    設有閃光黃燈號誌，被告仍有注意義務，而依當時天候晴、
    日間自然光線、路面無缺陷，並無不能注意之情形，被告應
    注意，並能注意，竟不注意以致肇事，被告顯有過失。雖告
    訴人甲○○騎乘機車未注意支道車應暫停讓幹道車先行，亦
    有過失，同為發生事故之原因，依法被告仍應負過失之責，
    本件經送台灣省車輛行車事故覆議鑑定委員會鑑定結果，亦
    同此認定，有該委員會函覆鑑定意見書附卷可參（見本院卷
    第39、40頁）。且告訴人甲○○車禍後，經送醫治療，確受
    有腹部鈍傷、右側肢多處挫擦傷、頭痛、頸椎第六節輕度滑
    落、前庭功能失調等傷害；乙○○則受有背部及右下肢擦傷
    之傷害，有新光吳火獅紀念醫院、台北榮民總醫院診斷證明
    書附卷可稽，是被告之過失行為與告訴人二人之傷害結果間
    ，具有相當因果關係甚明。綜上所述，足認被告自白核與事
    實相符，堪以採信。本案事證明確，被告犯行，洵堪認定。
三、新舊法之比較適用：
（一）被告行為後，刑法於民國94年2 月2 日修正公布，並自95
      年7 月1 日施行，且刑法施行法於95年6 月14日增訂該法
      第1 條之1 規定，並同自95年7 月1 日施行。另按同於95
      年7 月1 日修正施行之刑法第2 條規定，乃係關於新舊法
      比較適用之準據法，其本身無關行為可罰性要件之變更，
      故上開法律修正施行後，如有涉及比較新舊法之問題，即
      應逕依修正後刑法第2 條第1 項規定，為「從舊從輕」之
      比較。再法律變更之比較適用，比較時應就罪刑有關之共
      犯、未遂犯、想像競合犯、牽連犯、連續犯、結合犯、以
      及累犯加重、自首減輕暨其他法定加減（如身分加減）與
      加減例等一切情形，綜其全部罪刑之結果而為比較；且就
      比較之結果，須為整體之適用，不能割裂分別適用各該有
      利於行為人之法律（最高法院95年度第8 次刑事庭會議決
      議意旨參照）。
（二）經綜合比較結果，被告所犯涉及重傷之立法定義、罰金刑
      、自首等規定，均以修正前刑法對被告有利，自應整體依
      刑法第2 條第1 項前段規定，適用行為時之修正前刑法及
      罰金罰鍰提高標準條例相關規定，予以論處。至新法第55
      條關於想像競合犯之規定雖亦修正，然為法理之明文化，
      非屬法律之變更。
四、核被告所為，係犯刑法第284 條第2 項前段之業務過失傷害
    罪。被告以一過失行為，致二人受傷，為同種想像競合犯，
    應依刑法第55條規定，從一重論以過失傷害罪。又被告無駕
    駛執照駕車，因而致人受傷，依法應負刑事責任，應依道路
    交通管理處罰條例第85條第1 項規定加重其刑至二分之一。
    查被告於肇事後，在未經有偵查權之機關或公務員發覺前，
    主動向到場處理交通事故之警員承認其為肇事者而接受裁判
    ，有台北縣政府警察局蘆洲分局道路交通事故肇事人自首情
    形紀錄表在卷可參（見偵卷第39頁），符合修正前刑法第62
    條前段自首之要件，應減輕其刑，並依刑法第71條第1 項規
    定先加後減之。
五、至檢察官依告訴人甲○○請求上訴意旨雖認被告涉犯刑法第
    284 條第2 項後段之過失重傷害罪，請求從重量刑云云，經
    本院函詢台北榮民總醫院結果稱：甲○○於95年8 月9 日至
    14日，在本院神經內科住院，均顯示「並無器質性腦病變」
    ，僅能診斷「疑似癲癇精神性抽搐」，神經內科亦未能確定
    罹患「聲音誘發性癲癇」，是否屬重大不治之傷害，仍須經
    精神科及耳鼻喉科檢查，始能正確診斷及評估等語，有該院
    函在卷可稽（見本院卷第27頁），而告訴人甲○○於本院審
    理時亦陳稱：伊現在頭部、頸椎、腰部、胃還是會痛，也有
    接受語言治療，但還是可以慢速說話等語（見本院卷第73頁
    ），足認其所受傷害未達毀敗語能、或其他於身體或健康，
    有重大不治或難治之傷害程度，尚非屬修正前刑法第10條第
    4 項規定之重傷害，自不成立過失重傷害罪；另原審就被告
    無照駕駛、過失程度、比例、告訴人所受傷勢、及犯罪後之
    態度等一切情狀，均已詳加審認，因而量處被告有期徒刑三
    月，其量刑並無不當，本院因認檢察官之上訴，為無理由。
六、撤銷改判之理由：
（一）原審認被告犯行明確，予以論罪科刑，固非無見。惟原審
      判決後，中華民國九十六年罪犯減刑條例業於96年7 月4
      日公布，同年月16日生效，原審未及審酌適用該條例規定
      予以減刑，尚有未恰。檢察官之上訴雖無理由，然原審判
      決既有上開可議之處，自應由本院予以撤銷改判。
（二）爰審酌被告之素行、對本件車禍過失程度、過失比例，告
      訴人所受傷勢，及犯罪後自首坦承犯行，然尚未賠償告訴
      人損失之態度等一切情狀，量處如主文所示之刑，並諭知
      如易科罰金之折算標準（刑法第41條關於易刑處分之規定
      亦經修正，經比較新舊法結果，以舊法對被告有利，自應
      適用行為時之法律處斷）。又被告犯罪時間，在96年4 月
      24日以前，與中華民國九十六年罪犯減刑條例第2 條第1
      項第3 款之規定相符，合於減刑條件，爰依該條例第7 條
      規定，減其宣告刑。
據上論斷，應依刑事訴訟法第455 條之1 第1 項、第3 項、第
369 條第1 項前段、第364 條、第273 條之1 第1 項，刑法第2
條第1 項、第284 條第2 項前段、第55條、修正前刑法第62條前
段、第41條第1 項前段，道路交通管理處罰條例第85條第1 項，
罰金罰鍰提高標準條例第1 條前段、修正前罰金罰鍰提高標準條
例第2 條，中華民國九十六年罪犯減刑條例第2 條第1 項第3 款
、第7 條，判決如主文。
本案經檢察官彭聖斐到庭執行職務。
中    華    民    國    96    年    8     月    27    日
            刑事第六庭  審判長法  官  許仕楓
                              法  官  陳明偉
                              法　官  林鈺琅
以上正本證明與原本無異。
不得上訴。
                              書記官  林蔚然
中    華    民    國    96    年    8     月    27    日
附錄本案論罪科刑法條全文：
刑法第284 條：
  因過失傷害人者，處6 月以下有期徒刑、拘役或500 元以下罰
  金，致重傷者，處1 年以下有期徒刑、拘役或500 元以下罰金
  。
  從事業務之人，因業務上之過失傷害人者，處1 年以下有期徒
  刑、拘役或1,000 元以下罰金，致重傷者，處3 年以下有期徒
  刑、拘役或2,000 元以下罰金。
